臺中高等行政法院判決
　　　　　　　　　　　　　　　　　　 95年度訴字第00653號
　　　　　　　　　　　　　　　.
原　　　告　甲○○
訴訟代理人　楊盤江　律師
被　　　告　財政部臺灣省中區國稅局
代　表　人　乙○○
訴訟代理人　丙○○
上列當事人間因扣繳稅款事件，原告不服財政部中華民國95年9
月14日台財訴字第09500367470號訴願決定，提起行政訴訟，本
院判決如下︰
　　主  文
原告之訴駁回。
訴訟費用由原告負擔。
　　事  實
壹、事實概要：
    緣原告於民國（下同）89年間係南投縣名間鄉受天宮（下稱
    受天宮）之管理人（受天宮管理委員會主任委員），經被告
    機關所屬南投縣分局查獲受天宮89年度給付執行業務者報酬
    新台幣（下同）3,114,400元，原告未依規定扣繳稅款，乃
    責令原告補繳應扣未扣之稅款及補報扣繳憑單，原告未依限
    補繳及補報，被告機關乃處以罰鍰934,300元。原告不服，
    申請復查，未獲變更，提起訴願，亦遭決定駁回，遂提起行
    政訴訟。
貳、兩造聲明：
  一、原告聲明求為判決：
（一）訴願決定及復查決定均撤銷。
（二）訴訟費用由被告負擔。
　二、被告聲明求為判決：
      駁回原告之訴。
參、兩造之爭點：
  一、原告主張之理由：
（一）黃公石建築師（或張碧炤）與英士達國際行銷有限公司(
      下稱英士達公司)之關係如何，非原告可知，而原告所取
      得統一發票含稅金額與受天宮支付之設計費金額相同，品
      名亦相符，於法無違。
  １、原告於87年4月24日與黃公石建築師事務所(下稱黃公石事
      務所)所簽訂北岸護坡新建整治工程，而於89年間支付設
      計費3,114,400元，該款由張碧炤設計師具領，張碧炤並
      交付英士達公司開立之不含稅金額分別為761,905元、761
      ,905元、721,143元及721,143元之統一發票4紙，加上5%
      營業稅之金額則分別為800,000元、800,000元、757,200
      元、757,200元，合計3,114,400元，與受天宮支付之設計
      費金額相同；且上開4紙統一發票所載品名為「電腦資料
      處理」，與張碧炤所交付之設計圖為電腦設計圖相符。
  ２、按時下由建築師開設之建設公司或設計公司為數不少，原
      告代表受天宮與黃公石事務所簽約，出面與受天宮簽約及
      接洽之人為張碧炤，原告以為英士達公司乃張碧炤或黃公
      石事務所所開設且其金額及品名相符，既已取得統一發票
      ，自不必扣繳，於法並無違誤。
（二）英士達公司已開立統一發票並繳納營業稅及申報所得稅，
      國家稅收並未減少，不發生逃漏稅之結果，不應處罰。
  １、行為時所得稅法第88條所以規定團體所給付之執行業務之
      報酬應依規定扣繳，其目的無非在使國家掌握課稅所得，
      以免取得所得者逃稅，如未扣繳而依同法第114條第1款規
      定處罰，其性質應屬漏稅罰，此觀該條款規定「限期責令
      補繳應扣或短扣之稅款」自明。
  ２、按受天宮支付之設計費，已由英士達公司開立相同品名及
      金額之統一發票並繳納營業稅，國家已取得營業稅款，且
      該公司亦應已申報營利事業所得稅，故國家稅收並未減少
      ，未發生逃漏稅之結果，自不應處以罰鍰。
（三）縱認應處罰鍰，其處罰對象應為受天宮，而非原告。
  １、行為時所得稅法第89條第1項第2款規定：「．．．執行業
      務者之所得．．．其扣繳義務人為機關、團體之責應扣繳
      單位主管、事業負責人及執行業務者」，條文文義不通，
      無法理解。按機關、團體乃有別於個人之組織體，應以其
      為扣繳義務人，而非以其負責人為扣繳義務人，茲機關、
      團體違反扣繳義務而應受處罰，自應以該機關、團體為扣
      繳義務人並以其為處罰對象。例如公司未就員工之薪資扣
      繳，其扣繳義務人應為公司，而非公司之董事長，其理甚
      明。
  ２、因此，縱認受天宮應扣繳而未扣繳設計費，其扣繳義務人
      及處罰對象均應為受天宮，而非原告個人。
  二、被告主張之理由
（一）按「納稅義務人有下列各類所得者，應由扣繳義務人於給
      付時，依規定之扣繳率或扣繳辦法，扣取稅款，並依第92
      條規定繳納之．．．二機關、團體、事業或執行業務者所
      給付之．．．執行業務者之報酬。」「前條各類所得稅款
      ，其扣繳義務人及納稅義務人如左．．．二薪資、利息、
      租金、佣金、權利金、執行業務報酬．．．其扣繳義務人
      為機關、團體之責應扣繳單位主管、事業負責人及執行業
      務者；納稅義務人為取得所得者。」「第88條各類所得稅
      款之扣繳義務人，應於每月10日前將上一月內所扣稅款向
      國庫繳清，並於每年1月底前將上一年內扣繳各納稅義務
      人之稅款數額，開具扣繳憑單，彙報該管稽徵機關查核。
      」「扣繳義務人未依第88條規定扣繳稅款者，除限期責令
      補繳應扣未扣或短扣之稅款及補報扣繳憑單外，並按應扣
      未扣或短扣之稅額處1倍之罰鍰；其未於限期內補繳應扣
      未扣或短扣之稅款，或不按實補報扣繳憑單者，應按應扣
      未扣或短扣之稅額處3倍之罰鍰。」為行為時所得稅法第
      88條第1項第2款前段、第89條第1項第2款、第92條第1項
      前段及第114條第1款所明定。次按「當事人主張事實須負
      舉證責任倘其所提出之證據不足為主張事實之證明自不能
      認其主張之事實為真實。」最高行政法院36年判字第16號
      著有判例。
（二）按受天宮89年度給付黃公石事務所設計師張碧炤設計費3,
      114,400元，原告未依規定扣繳稅款，經原查查獲責令原
      告補繳應扣未扣之稅款及補報扣繳憑單，惟未依限補繳及
      補報，經被告機關按應扣未扣之稅額311,440元處3倍罰鍰
      934,300元(計至百元止)。原告主張受天宮管理委員會於
      87年委託黃公石事務所設計北岸護坡新建整治工程，並於
      89年6月9日支付張碧炤設計費3,114,400元，惟事後該委
      員會改選，新任常務監事認為上項工程設計及設計費請領
      係違法作業，向臺灣南投地方法院檢察署控告原告背信，
      並積極追討支付設計師張碧炤之設計費，原告無協助逃漏
      稅及滯納之犯意，請免繳罰鍰云云。經被告機關復查決定
      略以，按受天宮89年度支付張碧炤設計費3,114,400元，
      有臺灣高等法院臺中分院92年上易字第1714號判決書、張
      碧炤請款單及統一發票4紙可稽，為原告所不爭，雖該工
      程事後因未取得核發許可證明，被認定違法而停工，然受
      天宮既已支付設計費，原告為扣繳義務人即應依首揭規定
      辦理扣繳事宜，其未依限補繳應扣未扣稅款及補報扣繳憑
      單，原核定按應扣未扣之稅額處3倍罰鍰934,300元並無違
      誤，復查後乃予維持。
（三）原告訴訟意旨略謂：稅法上扣繳之主要功能為掌握稅源，
      防止逃漏稅，本案取得所得者於請款時已開立統一發票，
      並無逃漏稅之虞，實無處罰扣繳義務人之必要，否則即為
      雙重課稅云云。
（四）按本件原告雖主張支付設計費時已取得統一發票，然原告
      提示之4紙發票係由英士達公司(統一編號：00000000)所
      開立，銷售額分別為761,905元、761,905元、721,143元
      及721,143元，品名為電腦資料處理。次按原告於87年4月
      24日代表受天宮與黃公石事務所簽訂整治工程契約，並於
      89年6月9日支付設計費予黃公石事務所之設計師張碧炤，
      有南投縣名間鄉農會之聯部往來傳票可稽，亦為原告所不
      爭，原告既已支付設計費予勞務提供者張碧炤而非英士達
      公司，即應依規定扣繳稅款，原告主張尚難採據之理由已
      如前述，其提起訴訟並無新理由及新事證，復執前詞爭執
      ，所訴委不足採。
　　理  由
一、按「納稅義務人有下列各類所得者，應由扣繳義務人於給付
    時，依規定之扣繳率或扣繳辦法，扣取稅款，並依第92條規
    定繳納之．．．二機關、團體、事業或執行業務者所給付之
    ．．．執行業務者之報酬。」「前條各類所得稅款，其扣繳
    義務人及納稅義務人如下．．．二薪資、利息、租金、佣金
    、權利金、執行業務報酬．．．其扣繳義務人為機關、團體
    之責應扣繳單位主管、事業負責人及執行業務者；納稅義務
    人為取得所得者。」「第88條各類所得稅款之扣繳義務人，
    應於每月10日前將上一月內所扣稅款向國庫繳清，並於每年
    1月底前將上一年內扣繳各納稅義務人之稅款數額，開具扣
    繳憑單，彙報該管稽徵機關查核。」及「扣繳義務人未依第
    88條規定扣繳稅款者，除限期責令補繳應扣未扣或短扣之稅
    款及補報扣繳憑單外，並按應扣未扣或短扣之稅額處1倍之
    罰鍰；其未於限期內補繳應扣未扣或短扣之稅款，或不按實
    補報扣繳憑單者，應按應扣未扣或短扣之稅額處3倍之罰鍰
    。」行為時所得稅法第88條第1項第2款前段、第89條第1項
    第2款、第92條第1項前段及第114條第1款分別定有明文。
二、本件原告於89年間係受天宮之管理人(受天宮管理委員會主
    任委員)，受天宮89年度給付黃公石事務所設計師張碧炤設
    計費3,114,400元，原告未依規定扣繳稅款，經被告機關所
    屬南投縣分局查獲，責令原告補繳應扣未扣之稅款及補報扣
    繳憑單，原告未依限補繳及補報，被告機關乃按應扣未扣之
    稅額311,440元處3倍之罰鍰計934,300元(計至百元止)。原
    告不服，主張受天宮管理委員會於87年委託黃公石事務所設
    計北岸護坡新建整治工程，並於89年6月9日支付張碧炤設計
    費3,114,400元，惟事後該委員會改選，新任常務監事認為
    上項工程設計及設計費請領係違法作業，向臺灣南投地方法
    院檢察署控告原告背信，並積極追討支付設計師張碧炤之設
    計費，原告無協助逃漏稅及滯納之犯意，請免繳罰鍰云云，
    申經被告機關復查決定略以，按受天宮89年度支付張碧炤設
    計費3,114,400元，有臺灣高等法院臺中分院92年上易字第
    1714號判決書、張碧炤請款單及統一發票4紙可稽，為原告
    所不爭，雖該工程事後因未取得核發許可證明，被認定違法
    而停工，然受天宮既已支付設計費，原告為扣繳義務人即應
    依首揭規定辦理扣繳事宜，其未依限補繳應扣未扣稅款及補
    報扣繳憑單，原核定按應扣未扣之稅額處3倍罰鍰934,300元
    並無違誤為由，駁回其復查之申請。原告仍不服，循序提起
    行政訴訟，而為如事實欄所述之主張。
三、經查，本件原告於89年間係受天宮之管理人(受天宮管理委
    員會主任委員)之事實，為原告所不爭，依據前揭所得稅法
    第89條第1項第2款規定，自屬該條規定之扣繳義務人，原告
    主張扣繳義務人應為受天宮，尚有誤會。又原告於87年4月
    24日代表受天宮與黃公石事務所簽訂「南投縣名間鄉松柏坑
    受天宮大廟北岸護坡暨停車場工程-工程設計監造委託契約
    書」，委託該建築事務所擔任設計及監造事宜，而張碧炤乃
    黃公石事務所之主任設計師，與該事務所另一工程師何璋哲
    代表該事務所與受天宮簽訂前述契約；迄至89年5月29日，
    黃公石事務所設計師張碧炤書立請款單，內載：「茲向南投
    縣名間鄉受天宮管理委員會請領北岸護坡新建工程第1期設
    計費，計3,114,400元整。說明如後：第1期設計費為總工程
    設計費之60﹪。即150,600,000×4﹪×60﹪＝3,614,400元
    。扣除500,000元簽約金　3,614,4 00－500,00 0元＝3,114
    ,400元。總計3,114,400元整。」經原告於89年6月9日核定
    支付，該核定科目載明「建設支出」，帳冊內並記載「北崁
    設計費張碧炤-借方3,114,400」等各情，亦有前開工程設計
    監造委託契約書、請款書、帳冊及南投縣名間鄉農會之聯部
    往來傳票附原處分卷可稽（原處分卷第27至35頁背面），且
    同為原告所不爭執。是原告既已支付設計費3,11 4,400元予
    勞務提供者張碧炤，即應依規定扣繳稅款，原告未依規定扣
    繳稅款，經被告機關所屬南投縣分局查獲，責令原告補繳應
    扣未扣之稅款及補報扣繳憑單（原處分卷第39、第40頁），
    惟原告未依限補繳及補報，被告機關予以裁處罰鍰934,300
    元，揆諸首揭規定，並無不合。至原告雖主張支付設計費時
    已取得統一發票，然原告提示之4紙發票係由英士達公司(統
    一編號：00000000)所開立（原處分卷第30、31頁），銷售
    額分別為761,905元、761,905元、721,143元及721,143元，
    品名為電腦資料處理，核與本件支付設計費項目無涉，尚難
    以該發票金額與系爭設計費金額相同且併計5﹪營業稅，遂
    主張得予免罰。綜上所述，原告前開主張各節，核非可採，
    被告所為裁處系爭罰鍰，並無違誤，復查及訴願決定遞予維
    持，亦無不合。原告之訴為無理由，應予駁回。
據上論結，本件原告之訴為無理由，依行政訴訟法第195條第1項
後段、第98條第3項前段，判決如主文。
中　　華　　民　　國　　96　　年　　2　　 月　　13　　日
                  第二庭審判長法  官　胡  國  棟
                              法  官　許  金  釵
                              法  官　林  秋  華
以上正本證明與原本無異。
如不服本判決，應於判決送達後20日內向本院提出上訴書狀，其
未表明上訴理由者，應於提起上訴後20日內向本院提出上訴理由
書（須依對造人數附具繕本）；如於本判決宣示或公告後送達前
提起上訴者，應於判決送達後20日內補提上訴理由書（須附繕本
）。未表明上訴理由者，逕以裁定駁回。
提起上訴應預繳送達用雙掛號郵票390元（34元及5元郵票各10份
)。
中　　華　　民　　國　　96　　年　　2　　 月　　13　　日
　　　　　　　　　　　　      書記官　詹靜宜
